【裁判字號】    96,重訴,225
【裁判日期】    971003
【裁判案由】    侵權行為損害賠償
【裁判全文】
臺灣臺南地方法院民事判決             96年度重訴字第225號
原      告  丙○○
兼法定代理人乙○○
            丁○○
上三人共同
訴訟代理人  蔡文斌律師
複 代 理人  甲○○
上三人共同
訴訟代理人  王建強律師
            李育禹律師
上  一  人
複 代 理人  王盛鐸律師
被      告  戊○○
            己○○
上二人共同
訴訟代理人  謝依良律師
上列當事人間請求侵權行為損害賠償事件，經本院於民國97年9
月19日言詞辯論終結，判決如下：
    主  文
被告應連帶給付原告新台幣伍拾參萬玖仟捌佰參拾壹元及自民國
九十六年九月七日起至清償日止，按週年利率百分之五計算之利
息。
原告其餘之訴駁回。
訴訟費用新台幣捌萬陸仟柒佰參拾肆元由被告連帶負擔百分之六
即新台幣伍仟貳佰零肆元；其餘新台幣捌萬壹仟伍佰參拾元由原
告負擔。
本判決於原告以新台幣壹拾陸萬貳仟元，為被告供擔保後得為假
執行；但被告如以新台幣伍拾參萬玖仟捌佰參拾壹元為原告供擔
保，得免為假執行。
原告其餘假執行之聲請駁回。
    事實及理由
一、按訴狀送達後，原告不得將原訴變更或追加他訴。但被告同
    意者，不在此限。被告於訴之變更或追加無異議，而為本案
    之言詞辯論者，視為同意變更或追加。民事訴訟法第255條
    第1項第1款、第2項定有明文。查本件原告起訴時，其聲明
    為：被告應給付原告丙○○新台幣（下同）300萬元、乙○○1,470,600元、丁○○418萬元，及均自起訴狀繕本送達翌
    日起至清償日止，按週年利率百分之五計算之利息，原告並
    願供擔保，請准宣告假執行；嗣於民國96年10月25日具狀更
    正聲明為：被告應給付原告丙○○6,650,600元、原告乙○○、丁○○各100萬元，及均自起訴狀繕本送達翌日起至清
    償日止，按週年利率百分之五計算之利息，原告並願供擔保
    ，請准宣告假執行；其後復於97年8月8日言詞辯論請求被告
    二人應負連帶損害賠償責任，被告於原告為上開訴之變更或
    追加無異議，而為本案之言詞辯論，是原告所為上述聲明之
    變更及追加，依前揭說明，核無不合，應予准許。
二、原告起訴主張：
  (一)被告戊○○係位於台南市○○區○○街158號「庚○實業社
    」之實際負責人，而被告己○○為「庚○實業社」之名義負
    責人，該實業社為從事金屬表面加工處理業務，需使用強酸
    溶劑（俗稱剝離劑）作為將金屬表面烤漆剝除之用。按雇主
    對左列事項應有符合標準之必要安全衛生設備：七、防止原
    料、材料、氣體、蒸氣、粉塵、溶劑、化學物品、含毒性物
    質、缺氧空氣、生物病原體等引起之危害，勞工安全衛生法
    第5條第1項第7款定有明文。而勞工安全衛生法之立法意旨
    ，固然在於防止職業災害，惟上開規定應係「場所安全」之
    規範，其所著重者，在於雇主應就危險物品採取應有之安全
    防護措施及警示標誌，藉以維護場所安全。但臨近危險場所
    者，並不限於勞工，尚包含勞工之親友、運送物品者及稽查
    者等等，該些人平時未在危險場所工作，且未受勞工安全教
    育，對於危險物品更為陌生，更需要受到法律保護，故難謂
    非勞安法所保護之群體。倘謂熟悉危險物品之勞工，才是勞
    工安全衛生法保護之唯一群體，則雇主之場所責任義務，將
    因勞工之熟悉性，而有所懈怠，不僅立法目的不容易達成，
    且將使對於危險物品陌生之群體，偶然之情況下暴露在危險
    狀態中。就以本件為例，庚○實業社係從事金屬表面加工處
    理業務，其所使用之材料，均具相當危險性。因此，其員工
    對於工作場所之危險性，知之甚稔，雖無人碰觸該置放於工
    廠鄰近廁所旁地上之黃色塑膠籃。然原告丙○○卻因此暴露
    在危險狀態中，而受到嚴重灼傷。綜上，勞工安全衛生法第
    5條第1項第7款規定，亦有保護勞工以外之第三人之意旨無
    疑。被告違反上開法律，未對該黃色塑膠籃周遭設置護罩、
    護圍等防止靠近之安全防護措施及警示標誌，致原告受有損
    害，自應依民法第184條第2項規定，負損害賠償責任。
  (二)次按民法第184條第1項前段規定，因故意或過失，不法侵害
    他人之權利者，負損害賠償責任，所謂過失，係指行為人雖
    非故意，但按其情節應注意，並能注意，而不注意者，為過
    失。關於判斷構成過失之要件，尚須斟酌加害行為致生損害
    於他人之危險性如何，蓋侵害他人之權利乃違反權利不可侵
    之原則而屬不法。如果自己之行為具有侵害他人權利之危險
    ，即負有防止致生所害於他人之義務。被告二人所經營之庚○實業社，係以從事金屬表面加工處理為業，而被告於96年
    4月間，將具危險性之剝離劑，僅以一張紙板覆蓋，置放於
    工廠鄰近廁所旁地上，具有侵害他人權利之危險，故其負有
    防止致生損害於他人之義務，竟疏於注意，未對該黃色塑膠
    籃周遭設置護罩、護圍等防止靠近之安全防護措施及警示標
    誌，依當時情形不無不能注意之情形，致原告丙○○誤以為
    是椅子而坐下去，致原告丙○○受有臀部及兩下肢多處，體
    表面積25％三度灼傷，被告戊○○當場得悉後，未告知嚴重
    性及急救處理方式，掉頭進入工場繼續工作，以致未在黃金
    急救階段大量沖水，也未叫救護車來，導致原告丙○○受傷
    程度加重，是被告二人應負連帶侵權行為責任。
  (三)被告二人因疏於注意，且違反勞安法之規定，致生損害於原
    告，自應負連帶損害賠償責任，茲將請求之項目分述如下：
    1.原告丙○○部分：
      (1)截至96年7月31日之醫療及復健費用，原告丙○○業已
        支出自付額約3萬元。
      (2)原告丙○○至青春期屆滿前，因皮膚不斷擴張，必須不
        斷植皮及進行復健，目前除星期日外，每日上午都必須
        到財團法人癸○醫院（下稱癸○醫院）進行復健治療，
        每年自付之復健費約6,400元（復健每週交100元，一年
        52 週5,200元，整型每月繳100元，每年1,200元），除
        疤矽膠片每次要貼三張，每張2,700元，每年更換，到
        青春期屆滿已16歲計，尚有14年，預計需支付127,400
        元。
      (3)另醫師囑須穿彈性褲二年，除洗澡時脫掉外，每天須穿
        著，以防止皮膚受傷部位疤痕增生芽肉，彈性褲每套6,
        800元，每次須購2套替換使用，2套使用期限約2個月，
        每年須購12套，兩年為163,200元。
      (4)醫師評估到青春期為止，至少需進行植皮手術三次，每
        次醫療及住院費用約需支付5萬元，到青春期屆滿尚需
        支付15萬元。
      (5)原告丙○○之母丁○○因照顧原告丙○○不能工作，必
        須全天候照顧原告丙○○，此部分之看護費用，應認被
        害人受有相當於看護費之損害，得向加害人請求賠償，
        目前看護費用行情每日2,000元，從96年4月3日受傷日
        起算，至100年9月1日原告丙○○滿6足歲上小學為止，
        以4年5個月計算，共約1,590天，損害之金額為318萬元
        。
      (6)原告丙○○皮膚25％受到三度灼傷，疼痛不已，目前不
        斷進行復健、整型，將來又須進行植皮手術、去疤、且
        關節可能攣縮，外觀亦將嚴重影響心理，就學、就業、
        一輩子的終身幸福將大受影響，精神上之痛苦，實非能
        以筆墨形容，請求300萬元之精神賠償。
      (7)原告丙○○請求之金額合計為6,650,600元。
    2.原告乙○○、丁○○部分：原告乙○○、丁○○為原告丙○○之父母，爰依民法第195條第3項之身分關係受侵害之
      規定，各請求精神賠償100萬元。
  (四)聲明：
    1.被告應連帶給付原告丙○○6,650,600元、原告乙○○、
      丁○○各100萬元，及均自起訴狀繕本送達翌日起至清償
      日止，按週年利率百分之五計算之利息。
    2.原告願供擔保，請准宣告假執行。
  (五)對被告抗辯所為之陳述：
    1.被告雖抗辯：己○○僅係「庚○實業社」之形式負責人，
      被告戊○○才係實際負責人，惟被告己○○亦有在工廠裡
      從事金屬表面加工處理業務，並非僅是單純掛名負責人，
      其仍有參與實業社之管理、營運，是其對危險物品亦有防
      止致生所害於他人之義務，其竟疏於注意，未對該黃色塑
      膠籃周遭設置護罩、護圍等防止靠近之安全防護措施及警
      示標誌，應依民法第185條規定，與被告戊○○負連帶損
      害賠償責任。
    2.關於賠償範圍問題，經鈞院多次函詢癸○醫院，癸○醫院
      對於相關問題，或許本於醫學不可預測性，而未作明確之
      答覆。然關於原告是否有持續復健、及全天看護之必要等
      情，癸○醫院97年6月9日奇醫字第2965號函所附病情摘要
      第二點，已明確指出「在家修養期間，需有人傷口照護，
      並需復健以防止疤痕攣縮，上述事項媽媽照護即可」，是
      原告仍主張至青春期止，原告丙○○仍有持續復健之必要
      ，因家人照顧而增加生活費用之需要，被告亦需賠償；另
      原告所提證物七及證物八，亦足認原告丙○○有進行植皮
      手術之必要，就上開事項，懇請鈞院依民事訴訟法第222
      條第2項定其數額時，詳予審酌，使丙○○有健全之人生
      。
    3.辛○工業有限公司（下稱辛○公司）函覆不明確，原告當
      時年紀小，皮膚比較脆弱，就辛○公司表示沖洗就不會影
      響，但是實際上已經造成三度灼傷，所以請依照實際受傷
      情形來判斷。
三、被告聲明請求駁回原告之訴及假執行之聲請，如受不利判決
    ，願供擔保請准宣告免為假執行，並以下列情詞置辯：
  (一)被告己○○無庸負共同侵權行為責任：被告己○○僅係「庚○實業社」之名義上負責人，另被告戊○○方係「庚○實業
    社」之實際負責人，「庚○實業社」之營運與己○○無涉，
    原告主張己○○應負共同侵權行為責任，自屬無據。至於原
    告主張被告己○○有參與「庚○實業社」之管理、營運云云
    ，被告己○○茲否認之，原告對此應負舉證責任。
  (二)被告應無過失：
    1.庚○實業社係從事五金烤漆業務，遇有不良品而須除去油
      漆時，方會使用剝離劑清洗油漆，然該剝離劑並非強酸，
      其中百分之77的成分為水，故原告主張被告疏未將強酸液
      體妥善密封保存，致使丙○○碰觸受傷云云，即非事實。
    2.丁○○疏忽未妥善照料丙○○，始為導致丙○○受傷之原
      因：
      (1)丁○○攜帶一歲多之幼童丙○○至位於「庚○實業社」
        旁邊之「壬○實業工廠」工作，丁○○明知工廠及其周
        邊場所均為容易肇生意外之危險場所，而丙○○年僅一
        歲多，丁○○理應知悉不應攜帶丙○○至工廠工作，否
        則，亦應隨時掌握丙○○之行蹤，不應放任丙○○隨意
        亂跑，詎丁○○竟未盡注意義務而放任丙○○跑至庚○
        實業社之場所，致使丙○○發生本件意外，足見本件意
        外實應由丁○○完全負責。
      (2)另由被證一之剝離劑成份可知，剝離劑並非強酸，大部
        分成份為水，短暫碰觸剝離劑絕不會造成灼傷，此可自
        辛○公司回函得知。故審酌丙○○接觸剝離劑後，竟造
        成體表面積25％之三度灼傷，足見丙○○接觸剝離劑之
        時間甚長始足以致之，益證丁○○縱容丙○○亂跑，未
        注意其行蹤之時間甚長，方有可能讓丙○○接觸剝離劑
        之時間過久，故丁○○對於
        本件意外之發生確應負全責。
      (3)另按「父母或監護人對兒童及少年應負保護、教養之責
        任。」、「父母、監護人或其他實際照顧兒童之人不得
        使兒童獨處於易發生危險或傷害之環境；對於六歲以下
        兒童或需要特別看護之兒童及少年，不得使其獨處或由
        不適當之人代為照顧。」，兒童及少年福利法第3條前
        段、第32條分別定有明文。工廠及其周邊範圍均為容易
        肇生意外之危險場所，丁○○為一成年人，理應知悉，
        丁○○至位於「庚○實業社」旁邊之「壬○實業工廠」
        工作時，丁○○本即不應攜帶年僅一歲多丙○○至工廠
        工作，否則，應隨時掌握丙○○之行蹤，不應放任丙○○隨意亂跑，詎丁○○竟違反上開兒童及少年福利法規
        範之要求，且未盡其注意義務，放任丙○○獨自跑至庚○實業社之場址，致使丙○○發生本件意外，丁○○對
        此應負全部過失責任。
    3.勞工安全衛生法第5條第1項7款應非兼有保護勞工以外第
      三人之目的：按「為防止職業災害，保障勞工安全與健康
      ，特制定本法」，勞工安全衛生法第1條前段定有明文，
      足證勞工安全衛生法之立法目的在於保障勞工之安全與健
      康，勞工以外之第三人應非該法所欲保護之對象，苟有勞
      工以外之第三人於勞動場所受害，則應視情況適用民法侵
      權行為法則求償。
  (三)對於原告請求金額之抗辯：
    1.醫療及復健費用部分：
      (1)自96年4月3日至96年11月19日止，原告丙○○已支出之
        醫療、復健、整型、購買彈性褲等費用應為30282元：
        依癸○醫院96年11月30日（九六）奇醫字第5920號函
          檢送之就醫收據清冊，丙○○上開期間所自行支出之
          醫療及復健費用為30282元（包含彈性褲費用，故於
          請求彈性褲費用時自應扣除）。
        至於膳食費7,715元部分，不論丙○○有無受傷，本
          即有三餐費用之支出，故膳食費7,715元部分並非因
          本件受傷所須支出之醫療費用，自不應請求。
        原告97年2月14日準備（三）狀之貳，表示其於96年
          11 月19日再支出11450元，並提出二紙收據，惟依該
          二紙收據之日期，原告係支付自96年4月3日住院至同
          年5月8日出院止之費用，至於96年11月19日係原告申
          請補發該二紙收據之日期，原告上開主張，應屬誤會
          ；另上開二紙收據之費用應已統計於上開就醫收據清
          冊內，自不應再重複計入。
      (2)原告丙○○未來無須支付復健費用：依癸○醫院97年1
        月24日（九七）奇醫字第0442號函檢送之病情摘要：「
        （一）復健治療健保可給付」，可知復健治療，可由健
        保給付；另依癸○醫院97年3月13日（九七）奇醫字第
        1310 號函檢送之病情摘要第一點，可知該院復健掛號
        費係由兒燙基金會補助，原告丙○○不用付費，故丙○○主張復健每週須支付100元一節，應非事實。
      (3)原告丙○○未來無須每月支付整型費用100元：依癸○
        醫院96年11月30日（九六）奇醫字第5920號函檢送之就
        醫收據清冊所示，於96年9月，丙○○未至整型外科看
        診，亦無支出任何整型外科費用，且依癸○醫院之函覆
        ，亦無認至整型外科診療須持續直至16歲止，故丙○○
        主張整型每月須支付100元，直至16歲止云云，亦乏依
        據。
      (4)原告丙○○未來無須再支付購買除疤矽膠片藥之費用：
        依癸○醫院97年3月13日（九七）奇醫字第1310號函
          檢送之病情摘要第二點，可知除疤矽膠片不會壞，無
          須重購，故丙○○未來應無須再支付購買除疤矽膠片
          藥之費用。
        再依癸○醫院96年11月30日（九六）奇醫字第5920號
          函檢送之96年11月22日病情摘要：「一、須使用矽膠
          片以防疤痕增生（使用1-2年）」、及97年1月24日（
          九七）奇醫字第0442號函檢送之病情摘要：「（二）
          矽膠片使用於疤痕預防，可重覆使用，至疤痕成熟（
          至多2年）」，可知丙○○須使用矽膠片之時間，至
          多2年，其主張須使用除疤矽膠片至16歲止云云，顯
          無依據。
        另丙○○主張「除疤矽膠片每次貼三張，每張2,700
          元」，未見其提出佐證資料，請舉證證明之。
      (5)丙○○無須每隔2個月即購買彈性褲：依癸○醫院96年
        11月30日（九六）奇醫字第5920號函檢送之96年11月22
        日病情摘要：「二、彈性衣使用1-2年，若有損壞或鬆
        弛須換新」、96年11月30日（九六）奇醫字第5919號函
        檢送之病情摘要：「（四）彈性衣……穿壞須更新或修
        改」等語，再對照上開就醫收據清冊所示，丙○○分別
        於96年8月8日、9月10日各購買一套彈性褲後，迄今早
        已逾2個月，均無再行購買彈性褲之支出，加以彈性褲
        穿壞尚可修改，故丙○○主張每套彈性褲之使用期限約
        2個月云云，應非事實。
      (6)丙○○未必需要再進行植皮手術，且其費用並非每次5
        萬元：
        依癸○醫院96年11月30日（九六）奇醫字第5920號函
          檢送之96年11月22日病情摘要：「三、若有關節疤痕
          攣縮，須進行放鬆及植皮，次數須視臨床狀況而定（
          健保給付）」等語，可知丙○○主張至少需進行三次
          植皮手術云云，並無依據。
        另依癸○醫院97年1月24日（九七）奇醫字第0442號
          函檢送之病情摘要：「（四）人會長，疤痕不會隨之
          長大，故會產生疤痕攣縮影響關節功能，如功能受影
          響即須放鬆及植皮手術治療」，可知植皮手術僅於疤
          痕攣縮致影響關節功能時，方有施行之必要，另參諸
          96 年11月30日（九六）奇醫字第5920號函檢送之96
          年11 月21日病情摘要記載「…經更改為每日復健後
          ，患者植皮部位較軟……有必要施行每日復健之療程
          以改善其功能及預防下肢關節攣縮變形，預計需復健
          約一年，病情可達穩定」等語，益證丙○○目前每日
          施予復健治療來預防下肢關節攣縮變形，復健一年，
          其病情可達穩定，植皮手術並非必定施行。再由癸○
          醫院97 年3月13日（九七）奇醫字第1310號函檢送之
          病情摘要第四點，亦可知植皮手術並非必定施行。
        依癸○醫院97年1月24日（九七）奇醫字第0442號函
          檢送之病情摘要：「（五）每次約須自付部分負擔，
          約1-2萬元」，另審酌丙○○已進行植皮手術，然依
          上開就醫收據清冊所示，並無5萬元醫療費用之支出
          ，加以植皮手術為健保給付之項目，可知丙○○主張
          每次植皮手術所需費用約5萬元云云，亦無依據。
    2.增加生活上之需要費用（看護費用）部分：
      (1)原告應就「丙○○需人全天候看護之必要性」及「需人
        看護之期間」二項先為舉證。
      (2)原告丙○○僅得請求住院期間（但須扣除加護病房期間
        ）之看護費用：依財團法人癸○醫院96年11月30日（九
        六）奇醫字第5919號函檢送之病情摘要（六），丙○○
        目前傷口大致癒合，可自我照護，足證丙○○現在已無
        需人全天候看護之必要性。依上開病情摘要（六），可
        知丙○○需人全天候看護之期間僅為住院期間，但加護
        病房期間不用，故計算看護費用時，自應扣除其住於加
        護病房之期間。
    3.精神慰撫金部分：
      (1)丙○○目前復原狀況良好，走路、跑步、跳動均無障礙
        ，故丙○○請求300萬元精神慰撫金及乙○○、丁○○
        各請求100萬元精神慰撫金，亦嫌過高。
      (2)何況，丁○○對本件損害之發生，縱非應負全部過失責
        任，亦與有過失，其請求100萬元精神慰撫金，更屬無
        理。
  (四)按「損害之發生或擴大，被害人與有過失者，法院得減輕賠
    償金額，或免除之。……前二項之規定，於被害人之代理人
    或使用人與有過失者，準用之。」，民法第217條第1、3項
    定有明文，本件係因丁○○違反上開兒童及少年福利法之規
    定，將丙○○帶至易發生危險或傷害之環境，且未盡其注意
    義務，放任丙○○於後工廠內亂跑，方肇生意外，丙○○之
    法定代理人丁○○ （兼使用人，蓋丙○○年紀尚小，尚賴其
    母丁○○擴大其活動範圍，就此部分言，其母丁○○亦為其
    使用人）應負全部責任；惟鈞院苟認為被告仍不能解免侵權
    行為損害賠償責任，請依上開規定減輕或免除被告之賠償金
    。再者，本件既係因丁○○違反上開兒童及少年福利法之規
    定，將丙○○帶至工廠，且未盡其注意義務，放任丙○○獨
    自跑至庚○實業社之場所，方肇生意外，則丁○○就本件侵
    權事件，亦為共同侵權行為人，則其當無再向被告請求賠償
    之權利，否則，被告苟依連帶債務之規定，主張其內部分擔
    責任，另訴對丁○○主張其應分擔額，豈不徒增訟源。
  (五)原告丙○○就將來可能再支出之醫療費用及看護費用為請求
    ，應不符合民事訴訟法第246條將來給付之訴之要件：
    1.按將來給付之訴，以債權已確定存在，僅請求權尚未到期
      ，因到期有不履行之虞，為其要件（最高法院86年度台上
      字第1385號判決參照）。另依民事訴訟法第246條：「請
      求將來給付之訴，以有預為請求之必要者為限，得提起之
      。」之修正理由：「將來給付之訴，原條文僅規定履行期
      末到而有不履行之虞者，得予提起。外國立法例較我國原
      規定範圍為廣。例如日本民事訴訟法第226條規定：「請
      求將來給付之訴，以預先有為該請求之必要者為限，得提
      起之」，依該國判例及學者解釋，凡居於未來履行狀態有
      實現給付之必要者，均可先行提起將來給付之訴，如代替
      性給付及補充性給付，均得提起將來給付之訴。德國民事
      訴訟法除第259條之規定與我國原條文內容相似外，第257
      條及第258條則規定，末受對待給付限制之金錢請求權，
      或請求他人遷讓作為住居用之土地或房屋，其請求權之行
      使，係以日曆上日期之到來訂定者，得提起將來給付或遷
      讓之訴。又繼續性給付，就判決宣示後始到期之給付，亦
      得提起將來給付之訴。為擴大將來給付之訴之適用範圍，
      爰參照日本、德國之立法例，修正為有預為請求之必要者
      ，均得提起將來給付之訴。可知欲提起將來給付之訴者，
      須該請求權已然存在，於將來必定可請求債務人為給付，
      於有預為請求之必要者，方得提起。
    2.原告丙○○未來並無須支付復健費用、無須每月支付整型
      費用100元、無須再支付購買除疤矽膠片藥之費用、無須
      每隔2個月即購買彈性褲、將來未必需要再進行植皮手術
      、且植皮手術之費用並非每次5萬元、亦無需人全天候看
      護，因此，原告丙○○就上開部分之請求未能舉證證明上
      開費用未來必定會發生，與民事訴訟法第246條之要件不
      符，應不得預為請求。
四、本件經依民事訴訟法第270條第1項第3款規定，整理並協議
    兩造不爭執事項暨簡化爭點為：
  (一)兩造不爭執事項：
    1.本件以被告己○○為負責人，並設址於台南市○○區○○
      街158號之「庚○實業社」，係以從事金屬表面加工處理
      ，即以剝離劑洗掉生鏽金屬為業務。
    2.被告戊○○於96年4月間，以一般黃色塑膠籃裝盛剝離劑
      （酸性腐蝕溶劑），並置放於工廠鄰近廁所旁地上，該黃
      色塑膠籃僅以一張紙板鋪蓋，並未在周遭設置提防防護措
      施及警示標誌。
    3.原告丙○○於96年4月3日在不知該黃色塑膠籃底下係酸性
      腐蝕溶劑之情形下，貿然將臀部坐在該紙板上，導致其雙
      下肢及臀部、體表面積25％三度灼傷。
    4.原告丙○○於96年12月27日因右足背疤痕攣縮，入院作放
      鬆植皮手術，而於97年1月2日出院。
    5.原告丙○○因傷而支出之醫療費用，自96年4月3日至96年
      11月13日止，為30,282元；同年11月19日支出11,450元；
      96年12月27日手術費用32,828元。
  (二)兩造爭執要點（按：依本院論述順序略微調整）：
    1.被告有無過失（即應否負損害賠償責任）？
    2.被告己○○是否有參與「庚○實業社」之營運？是否應負
      連帶損害賠償責任？
    3.原告丁○○是否與有過失？
    4.自96年11月14日至97年5月23日止，原告已支出之醫療費
      用為何？
    5.原告丙○○是否有進行復健之必要？如有，應進行至何時
      為止？其復健費用為何？
    6.原告丙○○是否有進行整型之必要？如有，應進行至何時
      為止？其整型費用為何？
    7.原告丙○○有無繼續使用除疤矽膠片之必要？如有，應使
      用至何時為止？其頻率為何？其費用為何？
    8.原告丙○○有無繼續使用彈性褲之必要？如有，應使用至
      何時為止？其頻率為何？其費用為何？
    9.原告丙○○有無進行植皮手術之必要？如有，其至青春期
      為止，至少需要進行植皮手術幾次？每次醫療及住院費用
      約若干？
    10.原告丙○○得請求之看護費用為何？
    11.原告得請求被告賠償之數額為何？
五、本院之判斷：
  (一)被告戊○○對本件意外應負損害賠償之責任：
    1.按雇主對左列事項應有符合標準之必要安全衛生設備：七
      、防止原料、材料、氣體、蒸氣、粉塵、溶劑、化學物品
      、含毒性物質、缺氧空氣、生物病原體等引起之危害，勞
      工安全衛生法第5條第1項第7款定有明文。
    2.本件被告戊○○為「庚○實業社」之實際負責人，其係以
      從事金屬表面加工處理，即以剝離劑洗掉生鏽金屬為業務
      ，自應依上開規定負防止剝離劑此種溶劑引起危害之注意
      義務，而被告戊○○不爭執其於96年4月間，以一般黃色
      塑膠籃裝盛剝離劑（酸性腐蝕溶劑），並置放於工廠鄰近
      廁所旁地上，該黃色塑膠籃僅以一張紙板鋪蓋，並未在周
      遭設置提防防護措施及警示標誌等情，是被告違反勞工安
      全衛生法第5條第1項第7款之事實，應堪認定。
    3.固勞工安全衛生法之立法目的乃在防止職業災害，保障勞
      工安全與健康，而被告戊○○經營工廠，即有遵守勞工安
      全衛生法，維護勞工安全之義務，又勞工安全衛生法之立
      法意旨，固然在於防止職業災害，惟核勞工安全衛生法第
      5條第1項第7款規定之用詞，應係課以雇主維護「場所安
      全」之規範，亦即雇主應就危險物品採取應有之安全防護
      措施及警示標誌，藉以維護場所安全，因此，即使非受僱
      人因應負工作場所安全維護義務之雇主之疏失，肇致受僱
      人以外之第三人受有損害，該雇主亦應負過失責任。就本
      件而言，被告戊○○違反上開法律，未對該黃色塑膠籃周
      遭設置護罩、護圍等防止靠近之安全防護措施及警示標誌
      ，致原告受有損害，自應依民法第184條第2項規定，負損
      害賠償責任。
  (二)被告己○○應與被告戊○○負連帶損害賠償責任：按數人共
    同不法侵害他人之權利者，連帶負損害賠償責任。民法第18
    5條第1項前段定有明文。被告己○○為「庚○實業社」之名
    義負責人，為被告所不爭執，因此，即便被告己○○未參與
    「庚○實業社」之營運，因其既為「庚○實業社」之名義負
    責人，自應依勞工安全衛生法第5條第1項第7款規定，負工
    作場所安全維護義務雇主責任，而被告己○○未能依民法第
    184條第2項但書證明其違反勞工安全衛生法第5條第1項第7
    款規定為無過失，自應認為被告己○○對於本件事故之發生
    亦應與被告戊○○負連帶損害賠償責任。
  (三)原告丁○○應負百分之60之過失責任：
    1.按「損害之發生或擴大，被害人與有過失者，法院得減輕
      賠償金額，或免除之。前二項之規定，於被害人之代理人
      或使用人與有過失者，準用之。」民法第217條第1、3項
      定有明文。又按民法第224條所謂代理人，應包括法定代
      理人在內，該條可類推適用於同法第217條被害人與有過
      失之規定，亦即在適用民法第217條之場合，損害賠償權
      利人之代理人或使用人之過失，可視同損害賠償權利人之
      過失，適用過失相抵之法則（最高法院73年台上字第2201
      號判例參照）。因此，民法第217條與有過失之規定，於
      被害人之法定代理人與有過失者，亦應準用之。
    2.又按「父母、監護人或其他實際照顧兒童之人不得使兒童
      獨處於易發生危險或傷害之環境；對於六歲以下兒童或需
      要特別看護之兒童及少年，不得使其獨處或由不適當之人
      代為照顧。」，兒童及少年福利法第3條前段、第32條分
      別定有明文。本件損害之發生，被告二人固有違反勞工安
      全衛生法第5條第1項第7款規定之過失，惟原告丙○○之
      母親即原告丁○○於事故發生當日帶未滿2歲之原告丙○○到原告工廠處，且未隨時在旁照顧，任其亂跑，致生本
      件事故，則應認原告丁○○對於本件事故應負與有過失之
      責。
    3.本院審酌被告及原告丙○○之母親即原告丁○○之過失程
      度，認如原告丙○○之母親即原告丁○○即使有必要將原
      告丙○○帶至「庚○實業社」，亦應隨時在旁照顧，至少
      在原告丙○○跌坐至裝滿剝離溶劑的黃色塑膠籃時，能即
      時將原告丙○○救出，即可減輕原告丙○○所受之傷害，
      因此應認原告丙○○之母親即原告丁○○應負之過失責任
      較被告為重，亦即應由原告丙○○之母親即原告丁○○負
      百分之60之責任，而被告負百分之40之責任。故本件被告
      得依民法第217條第1項之規定，減輕賠償責任百分之60。
  (四)原告丙○○自96年11月14日至97年5月23日止，已支出之醫
    療費用為44,682元：原告固主張其因傷而支出之醫療費用，
    自96年4月3日至96年11月13日止，為30,282元；同年11月19
    日支出11,450元；96年12月27日手術費用32,828元等語，惟
    查，原告提出之癸○醫院96年11月19日開立之收費收據二紙
    （見本院卷第108頁），乃係原告丙○○96年4月3日至96年5
    月8日期間住院之補發收據，自不得重複計入，至原告另提
    出之癸○醫院97年1月2日申報明細（見本院卷第140頁），
    乃屬醫院全部之申報金額，並非原告支付之金額，固本院認
    原告丙○○自96年11月14日至97年5月23日止，已支出之醫
    療費用應依癸○醫院97年6月9日（九七）奇醫字第2965號函
    附醫療費用統計表所載之44,682元為準（見本院卷第147頁
    ）。
  (五)原告丙○○有進行復健之必要，惟無法認定原告丙○○有再
    支出復健費用之情形：依癸○醫院97年1月24日（九七）奇
    醫字第0442號函檢送之病情摘要：「（一）復健治療健保可
    給付」（見本院卷第84頁），以及癸○醫院97年3月13日（
    九七）奇醫字第1310號函檢送之病情摘要第一點：「該院復
    健掛號費為兒燙基金會補助，病人不用付費」（見本院卷第
    11 3頁），因此，即使原告丙○○有復健之必要，亦難認原
    告丙○○有必須再支出復健費用之情形，原告丙○○請求被
    告預為給付將來可能再支出之復健費用，即屬無據。
  (六)原告丙○○無法證明其有支出整型費用之必要：原告丙○○
    就其需至整型外科診療至16歲止等語，未提出證據證明之，
    而本院向癸○醫院函查，該院歷次函覆內容均未提及原告丙○○有支出整型費用之必要（見本院卷第58-66、83-84、97
    -98、112-114、145-147頁），原告丙○○請求被告預為給
    付將來可能再支出之整型費用，即屬無據。
  (七)原告丙○○有繼續使用除疤矽膠片之必要，惟無法認定原告
    丙○○有再支出購買矽膠片費用之情形：依癸○醫院96年11
    月30日（九六）奇醫字第5920號函檢送之96年11月22日病情
    摘要：「一、須使用矽膠片以防疤痕增生（使用1-2年）」
    （見本院卷第59頁）、及97年1月24日（九七）奇醫字第044
    2號函檢送之病情摘要：「（二）矽膠片使用於疤痕預防，
    可重覆使用，至疤痕成熟（至多2年）」（見本院卷第84頁
    ），足認原告丙○○須使用矽膠片之時間，至多2年；又依
    癸○醫院97年3月13日（九七）奇醫字第1310號函檢送之病
    情摘要第二點（見本院卷第113頁），足認除疤矽膠片不會
    壞，無須重購，故無法認定原告丙○○有再支出購買矽膠片
    費用之情形，原告丙○○請求被告預為給付將來可能再支出
    之除疤矽膠片費用，即屬無據。
  (八)原告丙○○有繼續使用彈性褲之必要，將來可能再支出13,6
    00元之彈性褲費用：依癸○醫院96年11月30日（九六）奇醫
    字第5920號函檢送之96年11月22日病情摘要：「二、彈性衣
    使用1-2年，若有損壞或鬆弛須換新」（見本院卷第59頁）
    、96年11月30日（九六）奇醫字第5919號函檢送之病情摘要
    ：「（四）彈性衣……穿壞須更新或修改」（見本院卷第66
    頁）、癸○醫院97年1月24日（九六）奇醫字第0442號函檢
    送之97年1月23日病情摘要：「（三）、每套彈性衣約可穿
    半年，至少須穿1-2年，通常每次須作2套替換，小孩會長大
    ，可能須重作1-2次」（見本院卷第84頁），因此，本院參
    考癸○醫院提出之就醫收據清冊（見本院卷第64頁），認原
    告丙○○將來可能再支出13,600元之彈性褲費用（6,8002
    ＝13,600），原告丙○○逾此金額之請求，則屬無據。
  (九)原告丙○○有再進行植皮手術之必要，將來可能再支出83,9
    35元之植皮手術費用：依癸○醫院97年1月24日（九七）奇
    醫字第0442號函檢送之病情摘要：「（四）人會長，疤痕不
    會隨之長大，故會產生疤痕攣縮影響關節功能，如功能受影
    響即須放鬆及植皮手術治療」（見本院卷第84頁）、癸○醫
    院97年1月24日（九七）奇醫字第0442號函檢送之病情摘要
    ：「（四）人會長，疤痕不會隨之長大，故會產生疤痕攣縮
    影響關節功能，如功能受影響即須放鬆及植皮手術治療，頻
    率約2-3年一次（五）每次約須自付部分負擔，約1-2萬元」
    （見本院卷第84頁），本院審酌癸○醫院上開函覆內容，以
    及癸○醫院97年6月9日（九七）奇醫字第2965號函附醫療費
    用收據（另置於證物袋），原告丙○○於96年12月27日因攣
    縮住院進行放鬆植皮手術共支付16,787元（9,000＋7,787＝
    16,787），而至原告丙○○發育完全前，經估計可能約需再
    進行5次手術（按：以3年一次，至原告丙○○18歲左右，約
    需再進行5次手術），亦即將來可能再支出83,935元（16,78
    75＝83,935）之植皮手術費用，原告丙○○逾此金額之請
    求，則屬無據。
  (十)原告丙○○可請求之看護費用為207,360元：
    1.依癸○醫院96年11月30日（九六）奇醫字第5919號函檢送
      之病情摘要（六），丙○○目前傷口大致癒合，可自我照
      護等語（見本院卷第66頁）、癸○醫院97年6月9日（九七
      ）奇醫字第2965號函檢送之病情摘要二，丙○○在家修養
      期間須有人傷口照護，並須復健，以防疤痕攣縮，上述事
      項由媽媽照護即可等語（見本院卷第146頁），本院審酌
      上情，以及原告丙○○受傷時之照片（見本院補字卷第6-
      8頁）及原告於97年9月5日所提出目前復原之照片（見本
      院卷第192-194頁），及原告丙○○在加護病房期間無庸
      看護（見本院卷第146頁），以及將來可能因進行植皮手
      術住院而可能須看護等情綜合觀之，本院爰酌定原告丙○○因本件事故需看護或母親照顧（不含病情改善後，母親
      爾後依法任監護原本即須照顧原告丙○○部分）之期間為
      一年。
    2.又原告丙○○因受傷需看護或需其母親照顧期間經酌定為
      一年，原告丙○○就上開期間雖無現實看護費之支出，亦
      未受支付之請求，然此等親屬看護所付出之勞力，並非不
      能評價為金錢，只因兩者身分關係密切而免除支付義務，
      此種親屬基於身分關係之恩惠，自不能加惠於加害人，故
      應衡量及比照僱用職業護士看護情形，認被害人受有相當
      親屬看護費之損害，得向加害人請求賠償。
    3.本院另審酌原告丙○○因本件事故需看護或母親照顧，並
      不一定需要專業之看護，且原告丙○○並未實際支出看護
      費，故本院認原告丙○○之母親丁○○在此一年期間無法
      工作，是本件宜以我國勞工之每月最低基本工資17,280元
      作為計算基準，故原告丙○○得請求之看護費金額為207,
      360元（17,280×12 ＝207,360），是原告此部分請求為
      有理由，逾此金額之請求，則屬無據。
  (十一)原告丙○○得請求被告賠償之數額為539,831元，而原告乙○○、丁○○則均不得請求被告賠償：
    1.原告丙○○部分：
      (1)按被害人因身體或健康被侵害將來維持傷後身體及健康
        之必需支出，係屬因此增加生活上之需要，得請求加害
        人一次支付賠償總額，此觀民法第193條第1項規定即明
        。被害人依上開規定訴請加害人賠償損害，並非提起將
        來給付之訴，不待被告有到期不履行之虞，亦得起訴（
        最高法院88年度台上字第2355號判決參照）。依照上述
        見解，被告辯稱原告就以後可能再支出之費用不得提起
        將來給付之訴部分，應屬誤會。
      (2)再按慰撫金數額之認定，除依被害人及其家屬所受身體
        上及精神上痛苦程度及所造成之影響二者予以衡量外，
        尚須斟酌雙方之身分資力與加害之程度等情予以核定。
        查原告丙○○因本次事故，受有臀部及兩下肢多處，體
        表面積25％三度灼傷之傷害，有原告提出之診斷證明書
        可參。又原告丙○○受傷時僅為未滿2歲之幼兒；而被
        告戊○○職業為工廠實際負責人，教育程度為國中畢業
        ，94年、95年所得總額分別為1,362元、1,383元，名下
        有房屋1筆、田地7筆、土地3筆及汽車1輛；被告己○○
        職業為工廠名義負責人，94年、95年所得總額分別為
        303,16 0元、180,000元，名下有房屋3筆、土地2筆、
        汽車1輛及投資1筆等情，業據兩造於警詢及本院審理時
        分別陳明，並有兩造之稅務電子閘門財產所得調件明細
        表在卷可按。本院綜參上情，認原告請求100萬元之精
        神賠償範圍內為適當，應予准許，逾此金額之請求，則
        屬無據。
      (3)經將上述原告丙○○可請求之金額加總，並依前述過失
        比例即被告負擔百分之40之過失責任計算後，原告丙○○可請求之損害賠償數額為539,831元【（44,682＋13,
        600＋83,935＋207,360＋1,000,000）0.4＝539,831
        ，元以下四捨五入】。
    2.原告乙○○、丁○○部分：按不法侵害他人之身體、健康
      、名譽、自由、信用、隱私、貞操，或不法侵害其他人格
      法益而情節重大者，被害人雖非財產上之損害，亦得請求
      賠償相當之金額。該項規定，於不法侵害他人基於父、母
      、子、女或配偶關係之身分法益而情節重大者，準用之，
      民法第195條第1項及第3項分別定有明文。惟該條第3項
      所準用者，係指加害人不法侵害債權人之父、母、子、女
      關係之身分法益，他方基於父、母、子、女關係，始得對
      加害人請求損害賠償。本件因被告過失傷害行為，致原告
      丙○○身體健康遭受傷害，原告乙○○、丁○○身為其父
      、母，眼見兒子遭逢傷害，其所受折磨一般人雖均可感同
      身受，惟原告乙○○、丁○○精神上所遭受之痛苦，雖係
      源自於被告之不法侵害行為，但被告所侵害者，係原告丙○○因此所生財產上損害，並未另侵害原告乙○○、丁○○何種基於父母子女關係所生之身分法益。故原告乙○○
      、丁○○依民法第195條第1項、第3項請求非財產上之損
      害賠償，於法不合，應予駁回。
六、綜上所述，原告丙○○依據侵權行為損害賠償之法律關係，
    請求被告連帶賠償539,831元，及自起訴狀繕本送達翌日即
    96年9月7日起至清償日止，按年利率百分之5計算之利息，
    即有理由，應予准許，逾此範圍所為之請求，為無理由，應
    予駁回；至原告乙○○、丁○○之請求，則均為無理由，應
    予駁回。
七、兩造陳明願供擔保後，請准宣告假執行或免為假執行，經核
    原告勝訴部分，核無不合，爰分別酌定相當之擔保金額，予
    以准許，又原告其餘之訴既經駁回，該部分假執行之聲請，
    因訴之駁回而失所附麗，不應准許，應併予駁回。
八、另按法院為終局判決時，應依職權為訴訟費用之裁判，民事
    訴訟法第87條第1項定有明文，參酌同法第91條第1項規定法
    院未於訴訟費用之裁判確定其費用額者，第一審受訴法院於
    該裁判有執行力後，應依聲請以裁定確定之之立法意旨，法
    院於終局判決時可一併確定其費用額為原則，僅未一併確定
    費用額時，始例外於判決有執行力後，依聲請確定之。故本
    院自得於本件判決時，一併確定兩造應負擔之訴訟費用額。
    經本院審酌原告之聲明為部分有理由，部分無理由之情形，
    認訴訟費用應由被告連帶負擔百分之6，餘由原告負擔，爰
    依職權酌定本件訴訟費用由兩造各負擔如主文第3項所示。
九、又本件待證事實已臻明瞭，兩造其餘攻擊防禦方法及舉證，
    對判決之結果已不生影響，爰不一一詳為審酌，併此敘明。
十、結論：原告之訴為一部有理由，一部無理由，依民事訴訟法
    第79條、第85條第1項前段、第2項、第87條第1項、第390條
    、第392條第2項，判決如主文。
中    華    民    國    97    年    10    月    3     日
                  民事第三庭    法  官  林福來
以上正本係照原本作成
如對本判決上訴，須於判決送達後20日內向本院提出上訴狀
中    華    民    國    97    年    10    月    3     日
                                書記官  吳俊達


司法院資訊處製作；財團法人民間司法改革基金會備份。
